【裁判字號】    92,易,730
【裁判日期】    920523
【裁判案由】    違反著作權法
【裁判全文】
臺灣臺中地方法院刑事判決                          九十二年度易字第七三號
    公  訴  人  臺灣臺中地方法院檢察署檢察官
    被      告  戊○○
右列被告因違反著作權法案件，經檢察官聲請簡易判決處刑（九十二年度偵字第二五
七二號），本院臺中簡易庭認不宜以簡易判決處刑，簽移本院刑事庭改依通常程序審
理判決如左：
    主  文
戊○○幫助以明知為侵害著作權之物，意圖散布而持有之方法侵害他人之著作權，處
有期徒刑月，如易科罰金，以佰元折算壹日。緩刑貳年。
    事  實
一、戊○○明知如附表壹所示之被侵害歌曲係著作權人己○國際音樂股份有限公司等
    （詳如附表壹所示著作權人公司）享有著作財產權之錄音著作，任何人非經各該
    著作權人公司之同意或授權，不得意圖散布而持有之；亦明知姓名、年籍不詳綽
    號「大胖」之成年男子，在臺中市南屯區○○○路與文心南五路口之夜市內，擺
    攤販賣如附表壹所示被侵害歌曲名稱之音樂光碟片，均係未經各該著作權人公司
    授權或同意，而由不詳姓名年籍之人擅自重製，侵害各該著作權人公司之著作財
    產權之盜版品，竟於民國（下同）九十二年一月十八日凌晨二時三十分許，見夜
    市所有攤販均已撤離，而綽號「大胖」之成年男子竟未前往收攤，乃基於幫助綽
    號「大胖」之成年男子意圖散布而持有上開盜版音樂光碟片之犯意，將綽號「大
    胖」之成年男子所擺設之攤位上陳列含附表壹所示之盜版音樂光碟片共計一百二
    十五片及前日晚上販售盜版音樂光碟片所得新台幣（下同）一千二百元，均裝載
    入其所駕駛之車牌號碼ＮＳ－一五四三號自小貨車內；旋為埋伏員警當場查獲，
    並扣得上開盜版音樂光碟片一百二十五片及裝有現金一千二百元之塑膠筒一個。
二、案經如附表壹所示己○國際音樂股份有限公司等著作權人公司訴由臺中市警察局
    移送臺灣臺中地方法院檢察署檢察官偵查聲請以簡易判決處刑，經本院臺中簡易
    庭簽移由本院普通刑事庭審理。
    理  由
一、訊據被告戊○○固坦承有於右揭時地幫助綽號「大胖」之人收拾攤位上之盜版光
    碟片及裝有現金一千二百元之塑膠筒一個等情不諱，惟矢口否認有違反著作權法
    之犯行，辯稱：伊係在該夜市經營娃娃車生意，於每週二、五、六、日均會在案
    發地點之夜市租地設攤，伊照顧自己娃娃車之生意即已應接不暇，不可能再受「
    大胖」之男子委託幫忙照顧販賣盜版音樂光碟片；九十二年一月十八日凌晨零時
    許即將該夜市攤位上之娃娃機拆卸下來，並集中在一起蓋上帆布後，於同日凌晨
    零時三十分許，再駕車前往大里市將僱用伊妹妹廖淑紋管理之娃娃機拆卸搬運回
    伊位於台中縣太平市家中放置妥當後，伊才在同日凌晨一時四十分許，再駕車返
    回上開文心南路夜市將已初步拆卸下來之機械裝載上車，並欲返家時，約在同日
    凌晨二時二十分許，伊本已開車離開夜市空地，但因見該夜市除負責打掃之歐巴
    桑外，業已空無一人，而綽號「大胖」之男子所擺設販賣光碟片之攤位卻仍未收
    攤，伊心想綽號「大胖」之男子應係遇上特別事故，否則豈有至凌晨二時三十分
    許仍尚未收攤之理，因而基於熱血心腸，將車子停下，並走過去將攤位上之金錢
    以及光碟片收到伊車上，並打算在當天晚上夜市擺攤遇到綽號「大胖」之男子時
    ，再將金錢及光碟片還給他，豈料就在收拾攤位上之東西時，即被埋伏之員警逮
    捕並帶回製作筆錄等語。惟查：
(一)、如附表壹所示之被侵害歌曲等，係表列各著作權人公司享有著作財產權之錄音著
    作，任何人非經各該著作權人公司之同意或授權，不得意圖散布而持有等情，有
    各該被侵害歌曲之著作權利證明資料、經濟部公司執照、臺北市政府營利事業登
    記證等件附卷可稽。惟扣案如附表所示之音樂光碟片，均係未經各該著作權人授
    權或同意，由不知姓名年籍之人擅自重製之盜版品，且綽號「大胖」之男子及被
    告戊○○對此亦均知悉，業據被告戊○○陳明在卷，復經告訴代理人乙○○實際
    勘驗無訛，並有扣案含如附表壹所示之盜版音樂光碟片合計一百二十五片可資佐
    憑；基此，綽號「大胖」之男子及被告均明知扣案如附表壹所示音樂光碟片均係
    盜版品，綽號「大胖」之男子猶設攤販賣，且亦意圖散布而持有之，而被告戊○
    ○對綽號「大胖」之男子販賣者乃盜版光碟片，係違反著作權法之犯罪行為既有
    認識，竟仍基於幫助其持有之犯意，為綽號「大胖」之男子裝載前開盜版音樂光
    碟片及前日晚上販售之所得入伊所駕駛之上開車輛內，其有幫助以明知為侵害著
    作權之物，意圖散布而持有之方法侵害他人著作權之犯行甚明。
(二)、又按明知為侵害著作權或製版權之物而散布或意圖散布而陳列或持有或意圖營利
    而交付者，視為侵害著作權或製版權，著作權法第八十七條第二款定有明文。所
    謂「散布」係指不問有償或無償，將著作之原件或重製物提供公眾交易或流通之
    謂也，著作權法第三條第一項第十一款復有明定；而「銷售」則係買方支付價金
    ，賣方交付買賣標的物之行為，雖亦屬「散布」之一種方式，但「散布」既不以
    給付對價、交付具體財物或具有營利之意圖為必要，行為態樣顯較廣泛。本件被
    告戊○○雖明知扣案如附表壹所示之音樂光碟片均係盜版品，但僅於夜市結束營
    業後，提供其自有之自小貨車協助綽號「大胖」之男子載運尚未售出之盜版音樂
    光碟片，俾利綽號「大胖」之男子就該些盜版品之持有狀態，能移轉至被告住處
    ，便於日後能交由綽號「大胖」之男子繼續攜往設攤地點販賣散布，被告並未參
    與綽號「大胖」之男子設攤擺放盜版品之陳列行為，或招攬顧客交付販出盜版品
    之交付行為，據此，被告提供前開協助，主觀上顯係基於幫助綽號「大胖」之男
    子意圖散布而持有上開盜版品之犯意，而非基於幫助散布，或意圖散布而陳列，
    或意圖營利而交付盜版品，應臻明確。
(三)、公訴人認被告係接受綽號「大胖」之男子委託，在上開夜市內，代為照顧攤位販
    賣盜版音樂光碟，並以每片五十元之價格販賣予不特定人而從中牟利云云；惟查
    ，本件被告戊○○於上開夜市內係擺設娃娃機供不特定之兒童遊玩等情，業據證
    人即該夜市場主之子辛○○及同在該夜市擺設碰碰車、童裝攤位之甲○○、庚○
    ○等於九十二年四月十一日本院審理時證述明確，且查獲員警丙○○、丁○○二
    人於九十二年五月二日本院審理時亦證稱渠等在查獲前一日晚上十一時許在該夜
    市埋伏，至查獲當日凌晨二時許，所有夜市攤位均已收攤，才見被告前往該盜版
    光碟之攤位收光碟片，並未見被告在該攤位上販售光碟片等語，足見被告辯稱其
    並未受託販售盜版光碟片等語，尚堪採信，是公訴人前揭指述即有未合，附此敘
    明。
(四)、綜上，被告戊○○有幫助綽號「大胖」之男子收攤，並進而持有扣案含如附表壹
    所示，為綽號「大胖」之男子意圖散佈而持有之盜版音樂光碟片等事實，堪予採
    信，從而，本件事證明確，被告犯行洵堪認定。
二、查被告提供其自有自小貨車之協助載送，主觀上既僅在幫助綽號「大胖」之男子
    意圖散布而持有，應論以違反著作權法第九十三條第三款以第八十七條第二款以
    明知為侵害著作權之物，而意圖散布而持有之方法，侵害他人之著作權罪之幫助
    犯。公訴人雖誤認被告係受綽號「大胖」之男子委託販賣盜版光碟，但於起訴書
    之犯罪事實欄中，業已載明被告於九十二年一月十八日凌晨二時三十分許，為警
    扣得被告持有尚未售出之前開扣案盜版音樂光碟片之犯罪事實，本院自得就此部
    分犯行逕予認定，且無庸變更起訴法條。又被告僅係幫助犯，應依刑法第三十條
    第二項規定，減輕其刑。爰審酌被告平日素行良好，有其前科紀錄在卷足參，且
    係臨時起意為綽號「大胖」之男子收攤並載送尚未售出之盜版品，其犯罪之動機
    、目的雖屬單純，但枉顧如附表壹所示之錄音著作，均係他人辛苦之智慧結晶，
    竟仍基於幫助之意思，以其自有之自小貨車提供盜版品販賣者交通載運上之便捷
    ，仍有損於各該著作權人之權益，並影響我國致力保護智慧財產權之國際形象；
    惟其幫助載送之次數僅偶然一次，且係在夜市收攤後始起意協助，並無幫助販賣
    之意欲，所生之損害尚微，且其實際上並未獲有任何利益，再考之其犯罪手段平
    和，犯後態度良好等一切情狀，量處如主文所示之刑，並諭知易科罰金之折算標
    準。末查，被告前未曾受有期徒刑以上刑之宣告，已如前述，被告經此教訓，當
    知警惕而無再犯之虞，本院綜核各情，所宣告之刑，認以暫不執行為適當，併予
    宣告緩刑二年，以啟自新。末按共同正犯因相互間利用他人之行為，以遂行其犯
    意之實現，本於責任共同之原則，有關沒收部分，對於共犯間供犯罪所用之物，
    自均應為沒收之諭知。惟幫助犯僅係對於犯罪構成要件以外行為為加工，並無共
    同犯罪之意思，自不適用該責任共同原則，對於正犯所有供犯罪所用之物或犯罪
    所得之物，無庸併為沒收之宣告。最高法院八十九年度台上字第六九四六號、八
    十六年度台上字第六二七八號裁判可資參照。查扣案之含如附表壹所示盜版音樂
    光碟片合計一百二十五片，係綽號「大胖」之男子所有之盜版品，且係其供違犯
    著作權法第九十三條第三項之罪所用之物；另扣案之現金一千百元，則係綽號「
    大胖」之男子違犯前開犯罪所得之物，揆諸前揭裁判意旨，自無庸於本件被告戊
    ○○幫助犯罪之本案中，為沒收之諭知，附此敘明。
據上論斷，應依刑事訴訟法第四百五十二條、第二百九十九條第一項前段，著作權法
第九十三條第三款，刑法第十一條前段、第三十條、第四十一條第一項前段、第七十
四條第一款，罰金罰鍰提高標準條例第二條，判決如主文。
中      華      民      國    九十二    年      五      月    二十三    日
                                臺灣臺中地方法院刑事第六庭
                                    法  官  許  月  馨
右正本證明與原本無異。
如不服本判決，應於送達後十日內向本院提出上訴狀（須附繕本），上訴於臺灣高等
法院臺中分院。
                                    書記官
中      華      民      國    九十二    年      五      月    二十三    日
附錄論罪科刑法條
著作權法第九十三條
有下列情形之一者，處二年以下有期徒刑，得併科新台幣十萬元以下罰金︰
一  侵害第十五條至第十七條規定之著作人格權者。
二  違反第七十條規定者。
三  以第八十七條各款方法之一侵害他人之著作權者。
著作權法第八十七條
有下列情形之一者，除本法另有規定外，視為侵害著作權或製版權︰
一  以侵害著作人名譽之方法利用其著作者。
二  明知為侵害著作權或製版權之物而散布或意圖散布而陳列或持有或意圖營利而交
    付者。
三  輸入未經著作財產權人或製版權人授權重製之重製物或製版物者。
四  未經著作財產權人同意而輸入著作原件或其重製物者。
五  明知係侵害電腦程式著作財產權之重製物而仍作為直接營利之使用者。


司法院資訊處製作；財團法人民間司法改革基金會備份。
